臺灣高等法院臺中分院刑事裁定       100年度聲再字第253號
再審聲請人
即受判決人  陳文彬
上列聲請人因妨害性自主案件，對於本院99年度上更（一）字第
33號中華民國99年4月21日確定判決（起訴案號：臺灣臺中地方
法院檢察署95年度偵字第26473號、原審案號：96年度訴字第170
5號、最高法院案號：100年度台上字第4451號）聲請再審，本院
裁定如下：
    主  文
再審聲請駁回。
    理  由
一、本件再審聲請人即受判決人陳文彬聲請再審意旨略以：
  (一)按最高法院32年度抗字第113號判例認為：刑事訴訟法第413
    條第1項（即現行法第420條第l項）規定，有罪之判決確定
    後，有左列情形之一者，為受判決人之利益得聲請再審云者
    ，係謂具有該條所列各款情形之一時，必須於有罪判決確定
    後，始得提起再審，並非謂各該款之情形必須成立於判決確
    定之後，故其第6款所謂發見確實之新證據，亦並非必須於
    判決確定後發見者為限，茍在事實審法院判決前不能提出主
    張有利之證據，而於第二審判決後第三審上訴前或上訴中發
    見者，仍得於判決確定後，以發見確實新證據之原因，聲請
    再審，否則該項權利之證據既無在一、二兩審提出之機會，
    而於第三審上訴中又不許為新證據之提出，坐令該項有利之
    證據始終不能利用，揆諸立法本旨，當非如是。至該款所謂
    發見確實之新證據，須顯然足為受判決人有利之判決，不須
    經過調查程序，固經本院著有明例，惟所謂顯然足為受判決
    人有利之判決，不須經過調查者，係指就證據本身之形式上
    觀察，無顯然之瑕疵，可以認為足以動搖原確定判決者而言
    ，至該證據究竟是否確實，能否准為再審開始之裁定，仍應
    予以相當之調查，而其實質的證據力如何，能否為受判決人
    有利之判決，則有待於再審開始後之調查判斷，徵諸同法第
    429條（即現行法第436條）法院於開始再審之裁定確定後，
    應依其審級之通常程序而為審判之規定，亦可瞭然無疑，否
    則縱有新證據之提出，亦絕無開始再審之機會，而再審一經
    開始，受判決人必可受有利之判決，尤與再審程序係為救濟
    事實錯誤之旨，大相背謬。」且：「對於事實證據之判斷，
    其自由裁量必須保持其合理性，如其證據與事理顯然矛盾，
    原審予以採用，即與經驗法則有所違背。」以上亦有最高法
    院院77年度第11次刑事庭會議決議足供參查。
  (二)查鈞院更一審判決理由認為：「A女指證於【95年9月11日下
    午6時】，遭被告以強制方法性交乙事，其指訴時間始終不
    移，甚至在上開診斷證明書上受害人主訴欄也記載『事件發
    生時間：95年9月11日18時』，而且，A女與其叔叔電話聯繫
    時間，第一通電話係於95年9月11日19時19分，則A女所指遭
    受性侵害時間，係緊接上開電話通聯之前約l小時，衡情應
    無誤記可能，是以，羅志娟所證『A女係於95年9月11日凌晨
    2時許，離開被告住處』云云，應係誤記所致。」因而認定
    被告強制性交之犯罪時間為95年9月11日下午6時，並為建構
    論究被告有罪判決之基礎。惟查：依聲證一即證人林瑞豐陳
    述書，足以證明並動搖原確定判決，顯然足為受判決人有利
    即無罪之判決。爰分述聲請理由如後：
    1.查：案發地點即被告大業路住處共有三個房間（見證人陳
      世傑於鈞院更一審當時手繪住處格局），被告時常贈與A
      女（綽號小Q）金錢供其花用，A女亦經常借宿於被告住處
      （含前開大業路住處及被告之前租住處）。案發即95年9
      月10日晚上至9月11日凌晨，被告（綽號阿聰）與A女、羅
      志娟、被告之弟陳世傑等人在為綽號小康之友人慶生後回
      到前開被告住處，其中原為綽號阿豐分租暫住之房間，遭
      A女反鎖，致證人林瑞豐無法回房休息，而與證人陳世傑
      在客廳看電視及使用電腦，A女於95年9月11日凌晨2時許
      離去時，證人林瑞豐亦在場見聞，被告則於該日早上請鎖
      匠到場開鎖。以上事實，有證人林瑞豐親手書寫之案發經
      過情形（聲證一，併請求傳訊證人到庭證述），足以證明
      被害人A女係於95年9月11日凌晨2時許離去，而非前開確
      定判決認定之9月11日下午6時許，本案亦可由證人陳世傑
      及前開證人林瑞豐之證詞，及開鎖收據正本，證明A女離
      開被告前開住處時，不僅未見被害人A女離去時有何異狀
      ，在被害人A女離去前，亦未聽見被害人A女呼救或哭訴之
      情形。惟前開確定判決及鈞院更一審判決仍認定聲請人即
      被告【於95年9月21日下午6時許趁與A女同睡時，對A女強
      制性交】，俱不採信證人羅志娟與陳世傑二人到庭具結陳
      稱，即A女離開被告住處時並無異狀、A女離開被告住處前
      並無呼叫求救等證詞，對聲請人至為不公，聲請人礙難甘
      服，爰特以刑事訴訟法第420條第1項第6款發見確實新證
      據之原因，具狀聲請再審，敬請鑒察。
    2.本案證人羅志娟於偵訊及原審均一致證稱，被害人A女應
      係於95年9月11日凌晨2時許離開被告住處，證人陳世傑亦
      證稱，被害人A女在95年9月11日凌晨自友人處慶生後共同
      回到大業路住處，沒多久被害人A女就離開，沒看到A女有
      何異狀，何以被害人竟稱伊於前揭年月下午6時許遭被告
      強制性交？為何證人與被害人所述時間差距如此之久（約
      16小時）？此為被告歷次審理時一再爭執且質疑之部分，
      是A女對於犯罪發生時間之供述，不僅攸關犯罪事實之認
      定，更為告訴人證詞憑信性與否之重要參考，倘告訴人故
      意隱瞞並錯述犯罪時間，尤堪認定告訴人係以使被告受刑
      事訴追為目的，其證詞即無證據力可言。續言之，依A女
      於偵訊時之供述，案發當時證人羅志娟從廁所出來，阿聰
      才將我放開，羅志娟應該有目睹性侵害經過（台中地檢署
      他字卷第10頁），然證人羅志娟於偵訊及一審時均一致供
      稱，伊從浴室出來後並未見到被告侵犯被害人、或被告與
      被害人衣衫不整的情形，在洗澡時亦無聽到被害人呼叫的
      聲音。此外，依卷內中山醫學大學附設醫院驗傷診斷報告
      顯示，A女在案發當日即95年9月11日並無驗得身體之傷害
      ，足見被害人描述遭被告強制性交之過程、有證人羅志娟
      親眼目睹乙節，顯然不可採。此外，依證人陳世傑及被害
      人A女描繪案發地點即被告所住大業路住宅格局可知，被
      害人A女所述疑似遭被告性侵害之房問，附有獨立浴室，
      隔牆即為客廳，被害人A女若有大聲呼叫求救，案發當時
      在浴室之羅志娟或在客廳之陳世傑、或聲證一之證人林瑞
      豐，萬不可能絲毫沒有聽到，可見被害人A女供稱遭受被
      告性侵害乙節，已有可疑。退步言，A女既供稱案發時曾
      大聲呼叫羅志娟，羅志娟縱使因淋浴而未聽見，惟羅志娟
      於淋浴完畢出來後，A女當可向羅志娟控訴被告不法行為
      ，然A女捨此不為，令人費解，而證人羅志娟於一審時亦
      供稱，被告真有對被害人A女強制性交者，不會原諒被告
      等語，益見證人羅志娟供詞顯無可能偏袒被告，其證詞應
      屬客觀可採。乃前開確定判決對於證人羅志娟、陳世傑等
      前開有利於被告之供詞，及中山醫學大學附設醫院診斷報
      告之證據，均不採信，為發現事實、避免冤假錯判，爰具
      狀以發見確實新證據之原因，聲請再審，懇請鈞院鑒察，
      依法賜准本件再審聲請等語。
二、本件再審聲請人係依據刑事訴訟法第420條第1項第6款之規
    定，提起本件再審之聲請。惟按刑事訴訟法第420條第1項第
    6款所謂發見確實之新證據，係指該證據於事實審法院判決
    前已經存在，為法院、當事人所不知，不及調查斟酌，至其
    後始行發見，且就證據本身形式上觀察，固不以絕對不須經
    過調查程序為條件，但必須顯然可認為足以動搖原有罪確定
    判決，而為受判決人無罪、免訴、免刑或輕於原判決所認罪
    名之判決者為限。故受理聲請再審之最後事實審法院，應就
    聲請再審理由之所謂「新證據」，是否具備事實審判決前已
    經存在，為法院、當事人所不知，事後方行發見之「嶄新性
    」，及顯然可認足以動搖原有罪確定判決，應為無罪、免訴
    、免刑或輕於原判決罪名之「顯然性」二要件，加以審查，
    為判斷應否准予開始再審之準據（最高法院93年度台抗字第
    98號刑事裁定意旨）。又判決以後成立之文書，其內容係根
    據另一證據作成，而該另一證據係成立於事實審法院判決之
    前者，應認為有新證據存在。如出生證明係根據判決前早已
    存在之醫院病歷表所作成；存款證明係根據判決前已存在之
    存款帳簿所作成而言。至若人證，係以證人之證言為證據資
    料，故以證人為證據方法，以其陳述為證明之作用者，除非
    其於另一訴訟中已為證言之陳述，否則，不能以其事後所製
    作記載見聞事實之文書，謂其係根據該人證成立於事實審法
    院判決之前，而認該「文書」為新證據（最高法院75年台上
    字第7151號判例意旨參照）。本件再審聲請人以證人林瑞豐
    所書寫之證明書作為聲請再審之「新證據」，揆諸上揭判例
    意旨，該證明書並非屬刑事訴訟法第420條第1項第6款所謂
    之「新證據」，則其據以聲請本件再審，自無再審理由，應
    依刑事訴訟法第434條第1項規定，裁定駁回之。
三、據上論斷，應依刑事訴訟法第434條第1項裁定如主文。
中    華    民    國    100    年    11   月    30    日
            刑事第三庭   審判長法  官   王  增  瑜
                               法  官   曾  佩  琦
                               法  官   李  悌  愷
以上正本證明與原本無異。
如不服本裁定，應於收受送達後五日內向本院提出抗告書狀(須
附繕本)。

                               書記官   陳  妙  瑋

中    華    民    國    100    年    11   月    30    日